臺灣宜蘭地方法院刑事判決　　　　　　　　96年度訴字第67號
公　訴　人　臺灣宜蘭地方法院檢察署檢察官
被　　　告　甲○○
指定辯護人　本院公設辯護人乙○○
上列被告因違反槍砲彈藥刀械管制條例案件，經檢察官提起公訴
（96年度偵字第213號），本院判決如下：
    主  文
甲○○未經許可，持有其他可發射金屬具有殺傷力之槍枝，處有
期徒刑壹年陸月，併科罰金新臺幣參萬元，罰金如易服勞役，以
新臺幣參仟元折算壹日。緩刑貳年。
扣案之土製獵槍壹枝沒收。
    事  實
一、甲○○於民國95年9月底，在宜蘭縣東澳山區○○○○道附
    近，拾獲不詳姓名者所棄置之土造獵槍1枝，竟持返其宜蘭
    縣南澳鄉鄉○○路30巷4號住處藏放，而非經許可持有上開
    土造獵槍。嗣於95年12月21日晚間七時許，為警在上開處所
    持搜索票查獲，並扣得上開土造獵槍1枝。
二、案經宜蘭縣警察局蘇澳分局報請臺灣宜蘭地方法院檢察署檢
    察官偵查起訴。
    理  由
一、訊據被告甲○○固坦認持有上開具殺傷力之土造獵槍之事實
    ，惟否認涉有刑事犯罪，辯稱：該土造獵槍係逐次由槍口填
    裝鉛彈，再以衛生紙塞緊，以底火在後面引爆西德丁火藥，
    擊發鉛彈，應屬原住民自製獵槍，依槍砲彈藥刀械管制條例
    第20條規定，不適用該條例有關刑罰之規定云云。惟查，被
    告持有之前揭槍枝經送內政部警政署刑事警察局鑑定結果，
    認送鑑土造獵槍1枝（槍枝管制編號：0000000000號）係由
    具擊發機構之木質槍身與金屬槍管組合而成之土造長槍，可
    裝填並擊發口徑0.27吋建築工業用彈（作為發射動力用），
    機械性能良好，可發射彈丸，認具殺傷力，有該局96年1月
    19日刑鑑字第0960000169號槍彈鑑定書1份在卷及土造獵槍
    一枝扣案可稽，足認被告持有之槍枝係屬槍砲彈藥刀械管制
    條例第8條第1項所稱之「其他可發射金屬具有殺傷力之槍枝
    」。又扣案之土造獵槍槍管內外徑均一，前後貫通，多在槍
    機處裝填工業用彈（底火與火藥合一），以中央或邊緣擊發
    方式打擊底火，將金屬彈丸（由槍管前端填充，為單發彈體
    ）射出；而自製獵槍之槍管外徑前後不一，呈前大後小狀，
    自前端裝填黑色火藥及射出物，後端封鎖，且在槍管後端鑽
    孔裝入底火片，以打擊底火或以打火石引爆火藥，將裝填之
    玻璃片或金屬彈丸射出。是「自製獵槍」與扣案之「土造獵
    槍」之槍身（含槍機）與槍管結構不同，底火及射出物填裝
    方式亦迥異，亦有內政部96年1月31日內授警字第
    0960870185號函在卷可參，並有照片2張在卷可考。故本件
    被告持有之「土造獵槍」，其槍管結構及射出物之填裝方式
    仍與「自製獵槍」有別，被告辯稱係持有「自製獵槍」云云
    ，尚不足採。另查被告前曾於89年間因持有原住民自製獵槍
    ，經本院判決免刑確定，有本院89年度訴字第77號判決書影
    本附卷可參，顯見被告已知道未申請許可不得持有槍枝，其
    並無自信其持有槍枝為法律所許可或不知無故持有槍枝係屬
    違法等欠缺不法意識之情形，是其尚不得援引刑法第16條前
    段之規定，主張「有正當理由而無法避免」之法律錯誤，而
    免除其刑事責任。又被告另自承其係以種植生薑、香菇、砍
    草為職業，持有該扣案之槍枝之用途，係用於打山豬，是被
    告雖係泰雅族原住民，惟依其上開供述，被告持有上開槍枝
    用途，顯非供作日常生活工具之用，亦核與槍砲彈藥刀械管
    制條例第20條第1項之規定不符，併予敘明。從而本件事證
    明確，被告犯行應堪予認定。
二、核被告所為係犯槍砲彈藥刀械管制條例第8條第4項未經許可
    持有可發射金屬具有殺傷力之槍枝罪。查被告係泰雅族原住
    民，有其年籍資料在卷足憑，而原住民承其先祖傳統之文化
    ，即便生活型態已因社會整體發展及族群融合而有重大變遷
    ，被告持有上開槍枝用途，雖非供作日常生活工具之用，惟
    狩獵仍為原住民極為重要之傳統習性，是被告為獵山豬之目
    的而持有不屬於自製獵槍之其他槍枝，一時思慮欠周，致罹
    重典，犯罪情狀，顯可憫恕，所犯持有可發射金屬具有殺傷
    力之槍枝罪最輕法定本刑為3年以上有期徒刑，本院認縱科
    以最低度刑，仍嫌過重，爰依刑法第59條規定減輕其刑。爰
    審酌被告為泰雅族原住民，犯後態度良好，係為打山豬而持
    有上開槍枝，持槍之動機單純，及其國中肄業之智識程度等
    情狀，量處如主文所示之刑，及就所處罰金部分，諭知易服
    勞役之折算標準。又被告雖前曾於87年間因妨害公務案件，
    經本院判處有期徒刑3月確定，於87年7月16日執行完畢，有
    其台灣高等法院被告前案紀錄表附卷足憑，然其因上開故意
    犯罪所受有期徒刑之宣告，於執行完畢後，五年內未曾因故
    意犯罪而受有期徒刑以上刑之宣告，本件被告持槍之動機、
    目的單純，經此偵審程序及科刑之判決，應能知所警惕而不
    致再犯，本院認所宣告之刑，以暫不執行為適當，爰併予宣
    告緩刑2年，以啟自新。扣案之土造獵槍一枝係違禁物，應
    依刑法第38條第1項第1款之規定宣告沒收。
據上論斷，應依刑事訴訟法第299條第1項前段，槍砲彈藥刀械管
制條例第8條第4項，刑法第11條前段、第42條第3項、第59 條、
第38條第1項第1款、第74條第1項第2款，判決如主文。
本案經檢察官吳志成到庭執行職務。
中　　華　　民　　國　　96　　年　  4　　月　  24     日
                  刑事第二庭審判長法  官   黃永勝
                                  法  官   陳嘉年
                                  法  官   楊坤樵
以上正本證明與原本無異。
如不服本判決應於收受本判決後10日內向本院提出上訴書狀，其
未敘述上訴理由者，並得於提起上訴後10日內向本院補提理由書
狀(均須按他造當事人之人數附繕本)「切勿逕送上級法院」。
                                  書記官　陳淑宜
中　　華　　民　　國　　96　　年　　4　　月　　24　　日
附錄本案論罪科刑法條全文：
槍砲彈藥刀械管制條例第8條第4項
未經許可，持有、寄藏或意圖販賣而陳列第1項所列槍枝者，處
3年以上10年以下有期徒刑，併科新臺幣700萬元以下罰金。
